【裁判字號】    95,簡上,460
【裁判日期】    950721
【裁判案由】    傷害
【裁判全文】
臺灣高雄地方法院刑事判決             95年度簡上字第460號
上  訴  人
即  被  告  乙○○
上列上訴人因傷害案件，不服本院高雄簡易庭民國95年3 月3 日
95年度簡緝字第3 號第一審判決（聲請簡易判決處刑案號：94年
度偵字第4573號）提起上訴，本院合議庭認不得以簡易判決處刑
，改依通常程序自為第一審之判決，判決如下：
    主  文
原判決撤銷。
乙○○無罪。
    理  由
一、公訴意旨略以：被告乙○○係告訴人丙○○之小姑，2 人間
    具有家庭暴力防治法第3 條第4 款所定之家庭成員關係。被
    告於民國93年2 月29日夜間7 時許，在其位於高雄市○○區
    ○○路138 號之住處，因債務問題與告訴人發生爭執，詎被
    告竟基於傷害之犯意，徒手抓傷告訴人，致告訴人受有左屈
    前臂抓傷之傷害，因認被告涉犯刑法第277 條第1 項之傷害
    罪嫌。
二、按被告未經審判證明有罪確定前，推定其為無罪；犯罪事實
    ，應依證據認定之，無證據不得認定犯罪事實。又不能證明
    被告犯罪或其行為不罰者應諭知無罪之判決，刑事訴訟法第
    154 條、第301 條第1 項分別定有明文。次按，對於現在不
    法之侵害，而出於防衛自己或他人權利之行為，不罰。但防
    衛行為過當者，得減輕或免除其刑，刑法第23條定有明文。
    又刑法上之防衛行為，祇以基於排除現在不法之侵害而不超
    越必要之程度為已足，不以出於不得已之行為為條件；而對
    於現在不法侵害之防衛行為是否過當，須就侵害行為之如何
    實施，防衛之行為是否超越其必要之程度而定，不專以侵害
    行為之大小及輕重為判斷之標準，最高法院著有26年渝上字
    第1520號、48年臺上字第1475號判例可資參照。末按，告訴
    人之告訴係以使被告受刑事訴追為目的，是其陳述是否與事
    實相符，仍應調查其他證據以資審認，最高法院52年臺上字
    第1300號判例著有明文。
三、公訴人認被告涉犯前開傷害罪嫌，無非係以告訴人之指訴、
    證人即案發當時亦在場之告訴人配偶孫正榮、告訴人女兒孫
    語謙之證詞，及告訴人於惠德醫院就診之診斷證明書為論罪
    依據。然訊據上訴人即被告則堅決否認有何傷害犯行，辯稱
    ：案發當時，伊與告訴人一家人因債務糾紛而起口角，伊欲
    打電話報警處理，但告訴人用手壓住伊家中電話的鍵盤，要
    阻止伊報警，伊遂以手撥開告訴人，但沒有毆打告訴人，在
    撥開告訴人的過程中，是否造成告訴人受有前開傷害，伊並
    不清楚，但即使有，伊也不是故意的等語。
四、經查，告訴人於93年2 月29日，經醫師診斷而發現受有左屈
    前臂抓擦傷（1.2 公分×0.2 公分）之事實，有惠德醫院診
    斷證明書在卷可稽（見偵1 卷第4 頁），固堪認定。然關於
    本件告訴人受傷之經過，證人孫正榮於原審審理中證述：案
    發當日，伊與告訴人、孫語謙去被告家中協商債務問題，但
    被告不想與伊等人協商，並要打電話報警前來處理，告訴人
    見狀遂壓住電話鍵盤，不讓被告打電話，被告就以手撥開告
    訴人，而將告訴人的手抓傷等語（見院2 卷第37頁），而證
    人孫語謙於原審審理中亦證述：案發當時，伊與父母親到被
    告家中向被告要債，之後被告要打電話報警，伊母親見狀就
    以手壓住電話鍵盤，不讓被告報警，被告遂直接用手打伊母
    親按住鍵盤的那隻手等語（見院2 卷第37頁），核與被告前
    開辯述情節相符，且告訴人於原審審理中，亦自陳：伊要阻
    止被告打電話報警，被告就抓伊的手，伊的手臂因而遭被告
    抓傷等語（見院1 卷第11頁），則案發當時，被告與告訴人
    因債務糾紛而在被告住處發生口角，嗣告訴人因以手按住被
    告家中電話鍵盤、阻止被告撥打電話報警，而遭被告出手抓
    傷之事實，堪可認定。
五、告訴人與被告間雖有債務糾紛，然被告不欲於前開時、地與
    告訴人就其間債務問題繼續商談，進而欲撥打電話報警前來
    處理其與告訴人間之紛爭，亦係其法律上正當權利之行使，
    告訴人於此刻卻以按住電話鍵盤之強制方式，阻止被告撥打
    電話報警，則告訴人所為已涉有刑法上之強制罪嫌，要屬不
    法侵害行為無訛，是被告於告訴人為按住電話鍵盤此一不法
    侵害行為之際，出手使告訴人將手移開電話鍵盤，防衛自己
    報警處理糾紛之權利，核與刑法第23條所稱正當防衛行為之
    要件相符。又告訴人因被告上開行為，僅受有左屈前臂抓擦
    傷（1.2 公分×0.2 公分）之事實，業如前述，是告訴人所
    受傷勢並非嚴重，被告之防衛行為並未超越必要之程度，自
    亦無刑法第23條但書所稱防衛過當之情，應認得以阻卻違法
    ，而為法所不罰。此外，復查無其他積極之證據，足資認定
    被告有何公訴意旨所指犯行，原審未予詳察，遽予論科，尚
    有未洽，被告上訴指摘原判決不當，為有理由，自應由本院
    撤銷原判決，改為被告無罪之諭知。
六、按檢察官聲請以簡易判決處刑之案件，經法院認為有第451
    條之1 第4 項但書之情形者，應適用通常訴訟程序審判之，
    刑事訴訟法第452 條定有明文；且對於簡易判決之上訴，準
    用刑訴法第3 編第1 章及第2 章之規定，管轄第二審之地方
    法院合議庭受理簡易判決上訴案件，應依通常程序審理。其
    認案件有刑訴法第452 條之情形者，應撤銷原判決，逕依通
    常程序為第一審判決，法院辦理刑事訴訟簡易程序案件應行
    注意事項第14項亦有規定；本件原審依承辦檢察官聲請簡易
    判決處刑，對被告以傷害罪論罪科刑，經本院撤銷原判決，
    改判被告無罪，已詳如前述，足認檢察官聲請簡易判決處刑
    為不適當，而有刑事訴訟法第451 條之1 第4 項但書第3 款
    之情形，故依前揭規定，應由本院合議庭逕依通常程序審理
    後，自為第一審判決，檢察官如不服本判決，仍得於法定上
    訴期間內，向管轄之第二審法院提起上訴，附此敘明。
據上論斷，應依刑事訴訟法第455 條之1 第3 項、第452 條、第
369 條第1 項前段、第364 條、第301 條第1 項，判決如主文。
本案經檢察官甲○○到庭執行職務。
中    華    民    國    95    年    7     月    21    日
                  刑事第五庭    審判長法  官 李嘉興
                                      法  官 林俊寬
                                      法  官 陳君杰
以上正本證明與原本無異。
如不服本判決，應於判決送達後10日內，向本院提出上訴狀。
中    華    民    國    95    年    7     月    21    日
                                      書記官 陳昱良


司法院資訊處製作；財團法人民間司法改革基金會備份。
